臺灣桃園地方法院刑事判決
                                    110年度金訴字第122號
公  訴  人  臺灣桃園地方檢察署檢察官
被      告  陳春雄



上列被告因違反洗錢防制法等案件，經檢察官提起公訴（110年度偵字第1959號），本院判決如下：                    
    主  文
陳春雄幫助犯洗錢防制法第十四條第一項之洗錢罪，處有期徒刑
參月，併科罰金新臺幣貳萬元，罰金如易服勞役，以新臺幣壹仟
元折算壹日。
    事  實
陳春雄依其社會生活經驗及智識程度，可預見將其所有之銀行帳
戶金融卡及密碼交付他人使用，足供詐欺集團作為人頭帳戶，用
為收受被害人遭詐騙所匯入款項之工具，且該他人將款項提款後
，將生遮斷資金流動軌跡之效果，而藉此掩飾或隱匿犯罪所得之
真正去向，仍基於上開結果發生亦不違背其本意之幫助詐欺取財
、幫助洗錢之不確定故意，於民國108年12月6日至109年9月7日
間某不詳時間，在臺灣地區不詳地點，將其名下渣打國際商業銀
行股份有限公司（下稱渣打銀行）帳號00000000000000號之帳戶
，以不詳方式提供給身分不詳之詐欺集團成員（均已成年，下同
）使用。嗣詐欺集團成員取得上開帳戶後，即共同意圖為自己不
法之所有，基於詐欺取財、洗錢之犯意聯絡（無證據證明集團成
員達三人以上或陳春雄知悉集團成員達三人以上），於109年9月
7日上午11時許，佯裝林允生友人撥打電話給林允生，佯稱因購
買法拍屋亟需現金云云，致林允生陷於錯誤，於同日下午1時許
，臨櫃匯款新臺幣（下同）10萬元至陳春雄上開渣打銀行帳戶，
旋遭詐欺集團成員提領一空，產生遮斷金流以逃避國家追訴、處
罰之效果。
    理  由
一、認定犯罪事實所憑之證據及理由
    訊據被告陳春雄固坦承申請上開渣打銀行帳戶使用之事實，
    然矢口否認有何幫助詐欺取財、幫助洗錢等犯行，辯稱：我
    沒有將渣打銀行帳戶金融卡及密碼提供他人，我是把密碼寫
    在金融卡外面的套子上，因遺失金融卡而遭盜用等語。經查
    ：
 ㈠ 上開渣打銀行帳戶為被告所申請使用之事實，業經被告迭於
　  偵訊、本院準備程序及審理時，均自承不諱，而告訴人林允
    生於前揭時、地，遭身分不詳之詐欺集團成員佯稱其友人以
    上述言語詐欺，致陷於錯誤而匯款至被告渣打銀行帳戶等事
    實，亦據證人即告訴人林允生於警詢時證述明確，並有渣打
    銀行110年3月26日渣打商銀字第1100011474號函（含被告渣
    打銀行帳戶客戶基本資料表、活期性存款結清帳戶明細查詢
    ）、110年9月30日渣打商銀字第1100035837號函（含被告渣
    打銀行帳戶之開戶資料及交易明細）、臺灣土地銀行匯款申
    請書（收款人戶名：陳春雄、金額：10萬元）在卷可稽，是
    本案詐欺集團成員實施詐欺取財、洗錢等犯行過程中，有使
    用被告所申辦之渣打銀行帳戶等事實，至臻明確。
 ㈡ 被告固始終辯稱：我的渣打銀行帳戶金融卡及密碼係於不詳
　  時間遺失云云，然關於其如何保管該帳戶之金融卡、密碼及
    在何處遺失等節，其於偵訊時供稱：我的渣打銀行帳戶金融
    卡是於109年9月15日，在新屋區渣打銀行提款機前遺失，同
    日因渣打銀行通知我帳戶被凍結，我才知道金融卡遺失的等
    語（見偵字卷第53至55頁）；嗣於本院準備程序時先稱：我
    的金融卡遺失前連同印章、存摺都是交給我太太保管等語（
    見金訴字卷第38頁），經本院質疑是否有詢問過妻子關於其
    金融卡之去向，旋又改稱：原本的金融卡不能使用了，掉的
    這張是新的，是放在我的皮夾裡，但存摺跟印章還是在我太
    太那邊，是銀行通知我帳戶被凍結，我才知道金融卡不見等
    語（見金訴字卷第36至40、64頁），已非全然一致，復經本
    院詢問被告遺失金融卡時有無現金一併遺失，被告於本院準
    備程序時供稱：有遺失現金，金額為1,000多元（見金訴字
    卷第39頁）等語，然被告既稱其發現金融卡遺失是渣打銀行
    通知其在該行帳戶遭凍結後之事，則其實際遺失之時點，與
    接到該銀行通知之時點，應已距離一段時間，被告連金融卡
    遺失之當下都沒發現，又怎知道同時遺失現金1,000餘元，
    故經本院就此質疑後，被告又改稱：皮夾中僅有金融卡遺失
    ，現金沒有不見等語（見金訴字卷第38至39頁），被告之供
    詞一改再改，已見情虛。而被告之皮夾隨身攜帶，其又不常
    使用該金融卡（詳如後述），則如無外力抽出，該金融卡應
    不至於會單獨掉出皮夾外，而未遭發現，僅有可能係遭人竊
    取，惟一般行為人竊取皮夾內之物品，通常目標為現金，而
    不會是金融卡，縱使竊取金融卡，亦應會連同其他有價值之
    財物一同取走，此應為被告何以一度以有現金一併遺失，來
    合理化其金融卡遺失之辯解，然經本院質疑其發現時點無從
    合致，被告始改稱其皮夾內現金並無一併遺失（即失竊），
    惟依其改稱之詞，更加不合理，因怎會只有本身價值低微之
    金融卡自其皮夾不翼而飛，且恰巧落入詐欺集團手中之理？
    被告上開帳戶金融卡遺失之辯解，已難採信。再被告辯稱其
    將密碼寫在金融卡外面的套子上云云，惟金融卡密碼乃存款
    人使用金融卡提款之唯一途徑，稍具通常社會歷練與經驗法
    則之一般人理應會將金融卡密碼默記在心，或記載在他處，
    且避免將密碼與金融卡共放一處，以防止金融卡不慎遺失時
    ，自己帳戶內之存款因而遭人盜領，被告為智識正常且有使
    用帳戶經驗之人，應無將該帳戶金融卡密碼記載於金融卡上
    ，徒冒金融卡遺失後遭人盜領、盜用風險之必要，被告此部
    分所辯，亦難採信。
 ㈢ 復觀被告系爭渣打銀行帳戶之交易明細，自107年6月1日至1
　  09年1月31日，僅有3筆實際交易紀錄，且於107年6月14日之
    交易紀錄後，下一筆交易紀錄為108年12月6日為強制執行75
    5元，再下一筆交易紀錄則為證人林允生於000年0月0日匯款
    10萬元，顯見該帳戶於證人遭詐欺匯款前，已有一段時間沒
    有任何款項進、出之情形，若誠如被告所辯係遺失云云，則
    詐欺集團成員取得其渣打銀行帳戶金融卡及密碼後，為避免
    事後無法取得詐欺所得，理應會有測試該帳戶金融卡是否還
    能使用之舉動，否則若遺失者逕行掛失金融卡，詐欺集團豈
    非徒費勞力？而本件被告渣打銀行帳戶之交易明細，實未見
    相關詐欺集團成員測試紀錄，顯見本件身分不詳之詐欺集團
    成員於詐欺證人時，顯已確信該帳戶必不致遭被告掛失或報
    警，始安心要求證人匯款至該帳戶內，其再並持金融卡提領
    ，足見該渣打銀行帳戶金融卡及密碼當非遺失而為詐欺集團
    成員偶然取得，實係被告提供予身分不詳之詐欺集團成員使
    用甚明。
 ㈣ 目前金融機構對於個人開戶殊無限制，一般人均可自由開戶
　  ，並無向他人蒐集帳戶之必要，近年來利用人頭帳戶實行詐
    欺犯罪之案件更層出不窮，廣為大眾媒體所報導，依一般人
    智識程度與生活經驗，對於無特殊信賴關係、非依正常程序
    要求提供金融帳戶存摺、金融卡及密碼者，當能預見係為取
    得人頭帳戶供作犯罪工具使用無疑。況被告為40餘歲之成年
    人，且就業多年，依其生活經驗與智識，當對於上情知之甚
    詳，且參以被告交付渣打銀行帳戶金融卡及密碼予身分不詳
    之詐欺集團成員使用前，該帳戶內已無餘額等情，有卷附該
    帳戶之交易明細足憑，益徵被告提供該帳戶金融卡及密碼予
    身分不詳之詐欺集團成員時，因該帳戶內已無餘額，縱遭詐
    欺集團成員利用作為犯罪工具，自己不致遭受財產損失，足
    證被告主觀上具有幫助詐欺取財、幫助洗錢之不確定故意。
    稽上各情，被告可預見取得其金融卡及密碼者得利用所取得
    之帳戶從事款項之存入、提領，並可藉此以掩飾其所實施財
    產犯罪，而容任身分不詳之詐欺集團成員將其上開帳戶作為
    詐欺取財、洗錢之犯罪工具，而亦不違反其本意而執意為之
    ，顯具有幫助詐欺取財、幫助洗錢之不確定故意，已堪認定
    。
 ㈤ 綜上所述，被告上開所辯，非但為訴訟上不能證明的積極抗
　  辯，且不合於社會生活上之常態經驗，揆諸前揭說明，無從
    為有利被告之事實認定，本件被告犯罪，已臻明確，應依法
    論科。
二、論罪科刑
 ㈠ 說明及罪名
　  按刑法第30條之幫助犯，係以行為人主觀上有幫助故意，客
    觀上有幫助行為，即對於犯罪與正犯有共同認識，而以幫助
    意思，對於正犯資以助力，但未參與實行犯罪之行為者而言
    。幫助犯之故意，除需有認識其行為足以幫助他人實現故意
    不法構成要件之「幫助故意」外，尚需具備幫助他人實現該
    特定不法構成要件之「幫助既遂故意」，惟行為人只要概略
    認識該特定犯罪之不法內涵即可，無庸過於瞭解正犯行為之
    細節或具體內容。此即學理上所謂幫助犯之「雙重故意」。
    金融帳戶乃個人理財工具，依我國現狀，申設金融帳戶並無
    任何特殊限制，且可於不同之金融機構申請多數帳戶使用，
    是依一般人之社會通念，若見他人不以自己名義申請帳戶，
    反而收購或借用別人之金融帳戶以供使用，並要求提供提款
    卡及告知密碼，則提供金融帳戶者主觀上如認識該帳戶可能
    作為對方收受、提領特定犯罪所得使用，對方提領後會產生
    遮斷金流以逃避國家追訴、處罰之效果，仍基於幫助之犯意
    ，而提供該帳戶之提款卡及密碼，以利洗錢實行，仍可成立
    一般洗錢罪之幫助犯（最高法院108年臺上大字第3101號裁
    定意旨參照）。被告將上開渣打銀行帳戶金融卡及密碼提供
    予身分不詳之詐欺集團成員使用，容任詐欺集團成員以之作
    為詐欺取財及洗錢之犯罪工具，係基於幫助詐欺集團成員詐
    欺取財及洗錢之不確定故意，且所為提供渣打銀行帳戶金融
    卡及密碼之行為，係屬詐欺取財罪及洗錢罪構成要件以外之
    行為。是核被告所為，係違反洗錢防制法第2條第2款、第14
    條第1項、刑法第30條第1項前段之幫助洗錢罪及刑法第339
    條第1項、第30條第1項前段之幫助詐欺取財罪。
 ㈡ 罪數
　  被告以提供渣打銀行帳戶金融卡及密碼之行為，同時幫助身
    分不詳之詐欺集團成員詐欺告訴人林允生之財物及洗錢，係
    以一行為而觸犯數罪名，為想像競合犯，應依刑法第55條前
    段規定，從一重之幫助洗錢罪處斷。
 ㈢ 刑之減輕
　  被告基於幫助詐欺取財、幫助洗錢之犯意為上開犯行，為幫
    助犯，爰依刑法第30條第2項之規定，按正犯之刑減輕之。
 ㈣ 刑不加重之說明
　  被告前因公共危險案件，經法院判決判處有期徒刑確定，於
    108年5月22日執行完畢等情，此有臺灣高等法院被告前案紀
    錄表在卷可參。其於受有期徒刑之執行完畢後，5年以內故
    意再犯本件有期徒刑以上之罪，固構成刑法第47條第1項所
    定之累犯；惟參酌司法院釋字第775號解釋意旨，審酌被告
    所犯前案與本案罪質不同，本院認於本案罪名之法定刑度範
    圍內，審酌各項量刑事由後，已足以充分評價被告所應負擔
    之罪責，尚無加重最低本刑之必要，爰不加重其刑。
 ㈤ 量刑
　  爰審酌被告基於幫助詐欺取財、幫助洗錢之不確定故意，提
    供其所有之渣打銀行帳戶金融卡及密碼給身分不詳之詐欺集
    團成員充作詐欺取財、洗錢之工具，助長不法份子之訛詐歪
    風，使執法人員難以追查詐欺集團成員之真實身分，且造成
    告訴人受到財產損害，所為應予非難，惟其並未實際參與詐
    欺取財、洗錢等之犯行，責難性較小，兼衡其之犯罪動機、
    目的、智識程度、經濟狀況、犯後態度，告訴人受害金額為
    10萬元，幸未擴及其他被害人等一切情狀，量處如主文所示
    之刑，並諭知易服勞務之折算標準，以示懲儆。
三、不予沒收之說明：
　　被告所有之渣打銀行帳戶金融卡，雖係供犯罪所用之物，惟
    該帳戶業經列為警示帳戶，已無法再提供為犯罪使用，顯無
    再予沒收之實益，又卷內並無證據證明被告提供上開帳戶獲
    有報酬，尚難認定有犯罪所得，爰不予諭知沒收。
據上論斷，應依刑事訴訟法第299條第1項前段，判決如主文。
本案經檢察官陳師敏提起公訴，檢察官蔡宜均到庭執行職務。
中　　華　　民　　國　　110 　年　　12　　月　　23　　日
　　　　　　　　　刑事第五庭　審判長法　官　呂世文
　　　　　　　　　　　　　　　　　　法　官　曾淑君
　　　　　　　　　　　　　　　　　　法　官　陳郁融
以上正本證明與原本無異。
如不服本判決應於收受判決後20日內向本院提出上訴書狀，並應
敘述具體理由。其未敘述上訴理由者，應於上訴期間屆滿後20日
內向本院補提理由書(均須按他造當事人之人數附繕本)「切勿逕
送上級法院」。 
                                    書記官  許哲維
中　　華　　民　　國　　110 　年　　12　　月　　23　　日
附錄本案論罪科刑法條全文
中華民國刑法第339 條
意圖為自己或第三人不法之所有，以詐術使人將本人或第三人之
物交付者，處5 年以下有期徒刑、拘役或科或併科50萬元以下罰
金。
以前項方法得財產上不法之利益或使第三人得之者，亦同。
前二項之未遂犯罰之。
洗錢防制法第14條
有第二條各款所列洗錢行為者，處7 年以下有期徒刑，併科新臺
幣5 百萬元以下罰金。
前項之未遂犯罰之。
前二項情形，不得科以超過其特定犯罪所定最重本刑之刑。